【裁判字號】    98,消債更,15
【裁判日期】    980422
【裁判案由】    更生事件
【裁判全文】
臺灣花蓮地方法院民事裁定            98年度消債更字第15號
聲  請  人  甲○○
上列當事人因消費者債務清理事件聲請更生，本院裁定如下:
    主  文
更生及保全處分之聲請均駁回。
聲請費用由聲請人負擔。
    理  由
一、按債務人與金融機構協商成立者，不得聲請更生或清算，但
    因不可歸責於己之事由，致履行顯有重大困難者，不在此限
    ；本條例施行前，債務人依金融主管機關協調成立之中華民
    國銀行公會會員辦理消費金融案件無擔保債務協商機制與金
    融機構成立之協商，準用前項之規定，消費者債務清理條例
    第151條第5項、第6項分別定有明文。又聲請更生或清算不合
    程式或不備其他要件者，法院應以裁定駁回之，但其情形可
    以補正者，法院應定期間先命補正，復為同條例第8條所明定
    。
二、聲請意旨略以：聲請人前曾向最大債權金融機構即台灣中小
    企業銀行申請「消費者債務清理條例前置協商」，最大債權
    銀行所提出之清償方案為每月清償新台幣15,000元。聲請人
    之職業為英文老師，薪資來源為麥奇數位公司之網路視訊教
    學，每月約新台幣（下同）45,622元；國際地球村教學，每
    月約16,602元，萬冠中英文補習班以課堂數計算每月平均約
    9,000元，總月收入為71,224元。惟聲請人已知將來上開地
    球村之收入將驟減成5,000元，其總收入僅餘59,622元，然
    聲請人每月須支出之必要費用計有: 膳食費4,500元、房租
    6,500元（97年10月後增為每月7,000元）、水電費1,771元
    、電信費1,218元、交通費2,000元、生活必需品1,000元、
    保險費997元、稅賦4,270元、車貸4,456元、民間債務18,00
    0元、電腦費1,042元、扶養生母張何蘊葉1,300元，總計47
    ,554 元。聲請人之收入扣除上開必要支出後，僅餘12,068
    元。不足以負擔債權銀行所提之清償方案15,000元。顯見協
    商條件未考量聲請人每月收入及必要支出費用，若聲請人接
    受協商條件，將致其事後無法履約，其有不能清償債務之情
    事甚明。聲請人從事之美語補習班為兼職，且薪資採時薪制
    ，其開課堂數與時數將由其就職單位規劃，每月工作不甚穩
    定，現正逢大環境不景氣，若聲請人就職單位開課時數減少
    ，聲請人之收入將低於57,500元，另聲請人所陳報之必要費
    用雖略高於主計處所列之最低生活費標準9,829元，但皆因
    工作所需，並非浪費所致。聲請人於前置協商不成立之餘，
    仍願盡最大誠意清償債務，故再向各家銀行個別協商，但各
    家銀行協商後之總額卻高達82,124元，聲請人實無法負擔等
    語，向鈞院提起更生。
三、經查：
（一）本件聲請人於前置協商程序中，因最大債權金融機構即台
      灣中小企業銀行所提出之還款方案為「每月清償15,000元
      」，聲請人方面表示「未能接受顯足以負擔還款方案，」
      等情，故協商不成立，有聲請人提出之前置協商不成立通
      知書附卷可稽。
（二）聲請人陳報其任職之「地球村」與「萬冠美語」於每年2
      、3月因季節之關係，收入由原先之每月12,000元及15,00
      0元分別減至2,500元及3,000元。而「麥奇數位之網路教
      學」亦已預告課程將減少，收入將會少於每月52,000 元
      。惟據聲請人所提出之計算式，最高每月收入有79,000元
      （計算式:12,000+ 15,000+52,000=79,000），最低每月
      仍有57,500元（計算式:2,500+3,000+52,000=57,500），
      平均月收入為74,500元（計算式: 【79,000×10個月+57,
      500×2個月】÷12個月=75,417元）。扣除聲請人所陳報
      之每月必要費用仍餘27,863元（計算式:75,417-47,554=2
      7,863），顯足以支付最大債權銀行所提供「每月清償15,
      000元」之方案。又審酌聲請人所提出之「麥奇數位」薪
      資轉帳資料，聲請人自97年10月所得為37,557元，惟97年
      11月至98年2月則回復為51,038元至56,056元不等，而98
      年3月又減為43,823元，有聲請人陳報之郵局存摺附卷可
      憑，足認聲請人或因季節或因環境因素，致其收入略有出
      入，惟就其平均總收入並無影響，故聲請人所稱因課堂減
      縮，收入亦將隨之減少，並不足採。
（三）再者，聲請人提報每月須扶養生母張何蘊葉1,300元。惟
      聲請人之母親為張華淑華，且無養父母之記載，有戶籍謄
      本可參。聲請人復無法提出其生母為張何蘊葉之證明，故
      聲請人稱張何蘊葉為其生母而須負擔扶養義務云云，即無
      足採（此亦為聲請人前次向本院聲請更生時，本院97年度
      消債更字第136號所採之事實）。又聲請人稱每月須償還
      張華淑華10,000元、吳俊宏3,000元、陳啟維5,000元，總
      計18,000元。惟上開民間債權人皆可與金融機構一併參與
      前置協商程序，按比例獲償債權，若協商成立，聲請人每
      月僅須清償15,000元，較聲請人需單獨清償負擔較輕，聲
      請人竟捨此途而不為，其債務之可信性即為可疑。復審酌
      聲請人向張華淑華借款及清償之部分，其與聲請人為母子
      關係，聲請人復無法提出如其他民間債權人吳俊宏、陳啟
      維清償之證明（有陳啟維及吳俊宏所提出之個人意見函、
      借款約定書、台新銀行網路轉帳資料、陳啟維第一銀行存
      摺附卷可憑），本院無從審認該筆債務為真實。
（四）綜上，聲請人所支出之必要費用，應扣除扶養張何蘊葉之
      1,300元及清償張華淑華之10,000元，總計支出為36,254
      元（計算式:47,554-1,300-10,000=36,254），則縱以聲
      請人所陳報之每月最低收入扣除之，仍餘21,246元（計算
      式:57,500-36,254=21246），亦顯高餘最大債權銀行所提
      供之方案，故聲請人以協商條件無法負擔，有不能清償債
      務之情事，向本院提起更生為無理由。
四、綜上所述，本件尚難謂有「不能清償債務或不能清償之虞」
    之情形，其更生之聲請即不符消費者債務清理條例第3條所
    定要件，且上開欠缺又屬無從補正，依首揭說明，自應駁回
    其聲請。本件更生之聲請既予以駁回，則聲請人保全處分之
    聲請即失所附麗，應一併駁回，爰裁定如主文。
中    華    民    國    98    年    4     月    22    日
                      臺灣花蓮地方法院民事庭
                          法      官  湯文章
以上正本證明與原本無異。
如不服本裁定，應於裁定送達後10日內向本院提出抗告狀（應抄
附繕本），並繳納抗告費新臺幣1,000元。
中    華    民    國    98    年    4     月    22    日
                          法院書記官  黃倪濱


司法院資訊處製作；財團法人民間司法改革基金會備份。
